臺灣高等法院刑事判決　　　　　　　 100年度上易字第1968號
上　訴　人　臺灣宜蘭地方法院檢察署檢察官
被　　　告　陳漢鍾
選任辯護人　法律扶助律師黃建霖
上列上訴人因被告侵占案件，不服臺灣宜蘭地方法院100年度易
字第76號，中華民國100年7月27日第一審判決（起訴案號：臺灣
宜蘭地方法院檢察署99年度偵緝字第352號），提起上訴，本院
判決如下：
    主  文
上訴駁回。
    理  由
一、公訴意旨略以：被告陳漢鍾於民國88年4月至6月間，任職凱
    博（亞太）企業有限公司（下稱凱博公司）副總經理期間，
    負責電池推銷業務，竟意圖為自己不法之所有，對於業務上
    所持有之物，分別於(一)88年4月12日，被告自其所負責的凱
    博公司三芝倉庫，提領電池154箱，賣給林清風，得款新臺
    幣（下同）31萬1千元，得款後，將所持有之凱博公司所有
    之31萬1千元易持有為所有而予以侵占入己。(二)88年5月28日
    ，被告自其所負責的凱博公司三芝倉庫，提領電池270箱，
    賣給林清風，得款32萬4千元，得款後，將所持有之凱博公
    司所有之32萬4千元易持有為所有而予以侵占入己。(三)88年6
    月28日，被告將凱博公司電池120箱，賣給林清風，得款21
    萬6千元，得款後，將所持有之凱博公司所有之21萬6千元易
    持有為所有而予以侵占入己，因認被告涉犯刑法第335條第1
    項之侵占罪嫌云云。
二、按犯罪事實應依證據認定之，無證據不得認定犯罪事實；不
    能證明被告犯罪者，應諭知無罪之判決，刑事訴訟法第154
    條第2項、第301條第1項分別定有明文。又按被告或共犯之
    自白，不得作為有罪判決之唯一證據，仍應調查其他必要之
    證據，以察其是否與事實相符，刑事訴訟法第156條第2項亦
    有明文。又所謂認定犯罪事實之證據，係指足以認定被告確
    有犯罪行為之積極證據而言，如未發現相當證據，或證據不
    足以證明，自不能以推測或擬制之方法，以為裁判基礎。又
    認定不利於被告之事實，需依積極證據，茍積極證據不足為
    不利於被告事實之認定時，即應為有利於被告之認定，更不
    必有何有利之證據（最高法院76年度臺上字第4986號、32年
    度上字67號判例可參）。
三、本件公訴人認被告涉犯侵占罪嫌，係以被告之供述、告訴人
    黃明之指述、估價單及單據為其論據。訊據被告堅決否認有
    侵占犯行，辯稱：伊有收到支票，但後來因電池有瑕疵，林
    清風就使支票退票而無法兌現，該退票的支票伊都交還給林
    清風，伊沒有收到錢等語。
四、經查：
  (一)被告於88年4月12日、5月28日、6月28日分別自凱博公司三
    芝倉庫提領電池154箱、270箱、120箱，並將之販售予林清
    風等情，業據被告坦認無誤，並經告訴人黃明指述甚詳，且
    有估價單2紙在卷可稽，自堪信為真實。
  (二)被告固於89年1月28日偵查中陳稱：有收這3筆錢，沒有交給
    公司，但是伊被林清風倒了2百多萬元等語（89年度偵字第
    230號卷第7至8頁），然被告上揭不利於己之陳述，究係被
    告確有自白之真意，或係因筆錄簡略記載所致，抑係被告扼
    要陳述，致未完整表達其意，仍有就其前後陳述窺其真意之
    必要。被告於此之前之88年12月8日偵訊時已明確陳稱：林
    清風有開票給伊，但因電池有瑕疵，所以林清風與黃明談，
    結果降低貨款，並將支票還給林清風等語（89年度偵字第
    230號卷第60至61頁），顯然被告於88年12月8日已陳明其確
    有收受林清風開立之支票，僅因嗣後電池有瑕疵，故其已將
    支票還給林清風，是以被告嗣於89年1月28日偵訊所為上揭
    供陳之「有收這這3筆錢，沒有交給公司」，應係指其所收
    受之貨款支票均已還給林清風，故沒有交給公司之意，尚難
    僅以被告上揭89年1月28日未臻完整之陳述遽認係對本件侵
    占犯行之自白。
  (三)告訴人黃明雖指訴被告侵占所收取之貨款云云，然經證人林
    清風於原審證稱：黃明跟被告從三芝倉庫進貨來伊倉庫，黃
    明說要35萬元，叫伊先開35萬元的支票給他們公司，伊支票
    是拿給被告，被告說要拿去調現，然後黃明就拿支票去跟侯
    敏清調現。貨來到公司伊當然要付錢，但是伊賣出去客戶反
    應電池沒有電，伊要黃明來處理，但是他都避不見面，後來
    這些電池伊收不到錢，三批貨都是瑕疵品、不良品。因為黃
    明不出面處理，那些票伊就不讓他兌現，伊35萬元的支票只
    有開一張，後來黃明有來找伊，說急需貨款，後來伊又開總
    額544箱電池其餘的貨款給他，有21萬多、31萬多的，還有1
    張32萬多的，總共開了3張支票，總共1百多萬元的貨款。黃
    明只有把35萬元那張拿去和侯敏清調現，之後這些票因為電
    池不良，所以伊不讓這些票兌現，被告有將這些票通通拿回
    來交給伊，因為都是被告和伊接洽的，黃明都不出面，可是
    要錢的時候都是黃明出面。88年4月12日154箱總價31萬1千
    元、88年5月28日270箱總價32萬4千元、88年6月28日120箱
    總價21萬6千元，除了88年4月12日154箱其中的7萬1千元是
    以現金交付黃明之外，其餘都是開票交給被告，後來這些票
    因為電池出問題，存款不足跳票後，被告都有將票拿回來還
    ，這些票都沒有兌現等語明確（原審卷第37至45頁）。且觀
    諸卷附88年4月12日估價單其上記載「6/2收票24萬，後交回
    林清風」「此張帳款柒萬壹仟元正，而餘24萬支票」等語（
    89年偵字第26頁），應認係88年4月12日貨款為31萬1千元，
    林清風將其中7萬1千元現金交予黃明，另開24萬元支票予被
    告，嗣同年6月2日林清風取回此24萬元支票，核與證人林清
    風上揭證詞相符，顯見被告雖確有收取證人林清風所交付之
    支票，然因電池瑕疵問題，導致證人林清風不願支付貨款，
    而使其開立之支票跳票，被告事後並將該退票之支票返還予
    證人林清風無誤，故可知被告並未因此取得貨款甚明。故告
    訴人前開之指述實與證人林清風所述有異，尚難僅憑告訴人
    之指述，而遽認被告涉有侵占之犯行甚明。
  (四)綜上所述，可知被告固有領走電池並賣予證人林清風等情，
    惟因電池之瑕疵，導致證人林清風跳票，而實際上並未支付
    貨款，故依公訴人所舉之證據，尚不足證明被告有收取貨款
    後予以侵占入己之行為，不能僅依被告前於偵查中未完整之
    陳述及告訴人之指述，即推認被告有侵占之犯行。此外，復
    查無其他積極證據足認被告有業務侵占犯行，因認不能證明
    被告犯罪。
五、原審審理結果，認不能證明被告犯罪，而諭知被告無罪判決
    ，經核其認事用法及證據取捨，均無違誤。檢察官上訴意旨
    固以：被告於偵訊時已自承有收此三筆款項，並未交給公司
    等語，被告顯已承認侵占，應認被告自白堪予採信，被告既
    已取得貨款支票而未交還公司，其侵占犯行即已成立云云為
    由，指摘原判決不當。惟檢察官認被告上揭於89年1月28日
    偵訊所為之「自白」，業經本院認定並非被告之「自白」，
    已如前述，檢察官此部分認知，容有誤認。因認檢察官之上
    訴，為無理由，應予駁回。
據上論斷，應依刑事訴訟法第368條，判決如主文。
本案經檢察官劉異海到庭執行職務
中    華    民    國  100    年    10    月    26    日
                  刑事第八庭  審判長法  官    林恆吉
                                    法  官    劉嶽承
                                    法  官    黃斯偉
以上正本證明與原本無異。
不得上訴。
                                    書記官    丁淑蘭
中    華    民    國   100    年    10    月    26    日